【裁判字號】    89,簡上,77
【裁判日期】    900112
【裁判案由】    公然侮辱
【裁判全文】
臺灣士林地方法院刑事判決                          八十九年度簡上字第七七號
    上  訴  人  台灣士林地方法院檢察署檢察官
    上  訴  人
    即  被  告  乙○○
右列上訴人因被告公然侮辱案件，不服台灣士林地方法院八十九年度簡字第三五八號
、八十九年六月二十二日第一審簡易判決處刑（聲請簡易判決處刑書案號：八十九年
度偵字第二○五八號），提起上訴，本院合議庭為第二審判決如左：
    主  文
原判決撤銷。
乙○○公然侮辱人，處拘役伍拾日，如易科罰金以參佰元折算壹日。
    事  實
一、乙○○曾於民國（下同）八十五年間因妨害風化案，經台灣台北地方法院判處有
    期徒刑六月，併科罰金五千元，於八十五年十月三十日執行完畢；復於八十七年
    間因公然侮辱罪及誹謗罪，經本院於八十八年七月二十九日以八十八年度易字第
    一八五號分別判處拘役五十九日、有期徒刑三月，乙○○不服上訴，台灣高等法
    院於八十八年十月二十二日以八十八年度上易字第四三○○號駁回上訴確定；再
    於八十八年間因誹謗罪，經本院於八十九年四月十九日以八十九年度自字第二一
    號判處有期徒刑三月（均不構成累犯）。猶不知悔改，於八十八年七月九日晚間
    約八時五十分許，在台北市○○區○○路一段二一七巷「治磐國宅」社區活動中
    心，於社區管理委員會召開第八屆委員第一次會議上，基於公然侮辱之故意，以
    「老雜碎」、「你他媽的狗養的」等言詞，在上開特定之多數人（約二十人）得
    共見共聞之情況下，公然辱罵與會之委員甲○○。
二、案經甲○○訴請台灣士林地方法院檢察署檢察官聲請簡易判決處刑。
    理  由
一、訊據被告乙○○矢口否認涉有上揭犯行，辯稱：伊不記得當日有沒有講這二句話
    ，根據錄音帶的聲音，聽起來好像是伊的聲音，但伊不確定有沒有講；但即使伊
    有講這二句話也沒有侮辱的意思；而這個錄音帶聽起來也沒有指明甲○○是「狗
    養的」，實際上伊是罵毛嘉春，因為甲○○有把本案的錄音帶交給毛嘉春，作為
    毛嘉春告伊案件的證物；又告訴人所提的該捲錄音帶不知有無經過剪接，且不能
    證明係於何時錄音的，其中罵人的聲音聽起來雖像是伊的，但仍要經過鑑定才能
    確定，偵查中並未承認有辱罵甲○○云云。惟查：被告於前揭時、地以「老雜碎
    」、「你他媽的狗養的」等言詞公然辱罵甲○○之事實，業據告訴人甲○○指訴
    綦詳，並提出錄音帶一捲、社區提案文乙紙為證；經本院於八十九年十二月二日
    當庭勘驗告訴人所提錄音帶內容：第一男聲：「你老雜碎你！你他媽的狗養的
    ，你知道嗎？」，第二男聲：「你罵我幹嘛。」，第一男聲：「治盤社區就是你
    這個老雜碎在幹。」，第二男聲：「你再罵，你再罵。」，有該次勘驗筆錄可稽
    ，被告自承其中「治磐社區，就是你這個老雜碎在幹」係出自其口，而被告所辱
    罵者倘非告訴人，告訴人焉需於被告辱罵後接稱：「你罵我幹嘛」、「你再罵、
    你再罵」等語；又本院同時當庭勘驗檢察官於八十九年四月五日偵查庭時所錄之
    錄音帶，當時檢察官問：「你老實講，你有無在八十八年七月九日於委員會會議
    中辱罵告訴人『老雜碎』、『你他媽的狗養的』這種話？」，被告答：「當時因
    為甲○○在委員會議宣讀我與毛嘉春二人的訴訟案件，他把案件讀出來，他現在
    還在把這件事實用這種方式公告社區，現在被告目前是我們社區的主任委員，他
    為達到要做主任委員的目的來誣衊。」；檢察官問：「那你的意思是說，你們因
    為之前有訴訟的情形，所以你有罵他？」，被告答：「是的，同樣他也罵我，報
    告檢察官，．．．」，有該次勘驗筆錄可證，即被告亦自承上開偵訊錄音帶內回
    答檢察官者確為其聲音無訛，足見被告確曾以上揭言詞在前開時間、地點，公然
    辱罵甲○○，且其於偵查中對於上開犯行曾坦承不諱，則其事後翻異前詞，改稱
    ：不記得有無辱罵、所提之錄音帶不知有無經過剪接、不能證明係於何時錄音、
    不能確定其中之聲音係出自伊云云，顯係飾卸之詞，洵不足採。又「老雜碎」、
    「你他媽的狗養的」此二句話，據告訴人稱：被告對伊講這些話時，伊感覺很羞
    辱，據伊對這二句話的理解，伊是人養的，並不是狗養的，至於老雜碎，雜碎是
    指動物內臟、被丟棄不要的東西，是不好的東西等語（見本院審判筆錄），復參
    以被告於本院中自承該二句話並非好話（見本院審判筆錄），可證該二句話，依
    一般人之社會觀念，乃表示不屑、輕蔑或詆譭之意思，足以對於個人在社會上所
    保持之人格及地位達貶損其評價之程度，被告講此二句話時具有侮辱之意圖甚明
    ，所辯不足為採。綜上所陳，本件事證業已明確，被告之犯行堪以認定，應依法
    論科。
二、核被告於特定之多數人得以共見共聞之狀況下公然侮辱人，其所為係犯刑法第三
    百零九條第一項之公然侮辱罪。原審適用刑法第三百零九條第一項、第四十一條
    ，罰金罰鍰提高標準條例第一條前段、第二條，量處被告拘役三十日，並諭知易
    科罰金之折算標準，固非無據，惟刑法第四十一條業於九十年一月十日公布修正
    ，並於同年一月十二日生效，該條第一項規定：「犯最重本刑為五年以下有期徒
    刑以下之刑之罪，而受六個月以下有期徒刑或拘役之宣告，因身體、教育、職業
    、家庭之關係或其他正當事由，執行顯有困難者，得以一元以上三元以下折算一
    日，易科罰金。但確因不執行所宣告之刑，難收矯正之效，或難以維持法秩序者
    ，不在此限。」，原審未及審酌，依刑法第二條第一項前段規定，自應適用修正
    後刑法第四十一條第一項前段。另被告前有如事實欄所載多次誹謗罪及公然侮辱
    罪之前科，此有台灣士林地方法院檢察署刑案資料查註紀錄表、台灣高等法院檢
    察署刑案紀錄簡覆表、台灣高等法院被告全國前案紀錄表各乙份附卷可稽，雖被
    告每次犯罪手段及對象或有不同，且未構成累犯，然其多次犯同類型之罪，且犯
    後又矢口否認犯行，未見悔意，本院綜合各情，認原審量處被告拘役三十日尚屬
    過輕，自有未洽。檢察官依被害人之請求，以原審量刑過輕為由，提起上訴，為
    有理由。被告上訴意旨仍執前詞，否認飾卸犯罪而指摘原判決，為無理由。檢察
    官之上訴既有理由，原判決即屬無可維持，應予撤銷改判。爰審酌本件被告之素
    行不佳、已有多次公然侮辱及誹謗之前科、犯後仍矢口否認犯行、尚無悔意等一
    切情狀，量處如主文所示之刑，並諭知易科罰金之折算標準。
據上論斷，應依刑事訴訟法第四百五十五條之一第一項、第三項、第三百六十九條第
一項前段、第三百六十四條、第二百九十九條第一項前段，刑法第二條第一項前段、
第三百零九條第一項、第四十一條第一項前段，罰金罰鍰提高標準條例第一條前段、
第二條，判決如主文。
本案經檢察官何明楨到庭執行職務。
中      華      民      國      九十      年      一      月    十二    日
                                臺灣士林地方法院刑事第二庭
                                    審判長法  官
                                          法  官
                                          法  官
右正本證明與原本無異。
本判決不得上訴。
                                          書記官
中      華      民國      九十      年              月            日
附錄論罪法條：
刑法第三百零九條第一項


司法院資訊處製作；財團法人民間司法改革基金會備份。
